【裁判字號】    97,交抗,1510
【裁判日期】    971030
【裁判案由】    違反道路交通管理處罰條例
【裁判全文】
臺灣高等法院交通事件裁定            97年度交抗字第1510號
抗  告  人
即受處分人   甲○○
上列抗告人因違反道路交通管理處罰條例案件，不服臺灣板橋地
方法院，中華民國97年9月2日所為裁定（97年度交聲字第781號
），提起抗告，本院裁定如下：
    主  文
抗告駁回。
    理  由
一、按道路交通安全規則第114條第2款規定：「汽車駕駛人有下
    列情形之一者，不得駕車：二、飲用酒類或其他類似物後其
    吐氣所含酒精濃度超過每公升0.25毫克或血液中酒精濃度超
    過百分之0.05以上。」，次按道路交通管理處罰條例第35
    條第1項第1款、第24條第1項第2款規定，汽車駕駛人，駕駛
    汽車經測試檢定酒精濃度超過規定標準者，處新臺幣15000
    元以上60000元以下罰鍰，並當場移置保管該汽車，及吊扣
    其駕駛執照1年，且應接受道路交通安全講習。
二、原裁定意旨略以：異議人即受處分人甲○○於97年3月30日
    晚間11時43分許，騎乘車牌號碼FZZ-700號重型機車，在臺
    北縣中和市○○路、宜安路口為警攔停，經測試檢定其吐氣
    酒精濃度達每公升0.5毫克，超過規定標準之事實，有酒後
    時間確認單、吐氣酒精濃度測試單各1件附卷可資佐證，異
    議人於原審訊問時亦坦承：「…我是晚餐喝雞湯，裡面有加
    酒…，我車上有放威士忌，就是我到朋友家他們煮燒酒雞加
    的酒，剩一點就讓我帶回去。」等語（見原審97年6月9日訊
    問筆錄），益徵異議人駕車前確曾飲用酒類，經測試檢定其
    吐氣酒精濃度達每公升0.5毫克，已超過規定標準。並以證
    人即原舉發機關警員吳信懿於原審訊問時具結證稱：「當時
    異議人從永和宜安路過來，右轉安平路，晃了一下…，所以
    我認為他有酒後駕車的嫌疑，就到他停車的地方，當場請他
    出示證件，他的威士忌酒就掉在現場，異議人說他剛吃完東
    西，依照規定我們讓他休息15分以上，也給他礦泉水漱口，
    才對他實施酒精測試。該機器要有一定吹氣量才能測試，異
    議人吹氣量不足，完全沒有數據，機器顯示操作錯誤之類的
    訊息，我們再指導他再測1次。」、「因為異議人不得要領
    ，先前都操作錯誤，所以我們要先退吹管再安裝一次，我們
    沒有作任何動作，只是按照機器的指示退吹管再安裝而已。
    」、「…他全身酒味」等語（見原審前揭訊問筆錄），足見
    異議人初次接受吐氣酒精濃度測試，係因吹氣量不足，致無
    法檢定，異議人所辯：伊經測試檢定呼氣酒精濃度未達規定
    標準云云，警員作假云云，顯非事實。復敘明依警察實施臨
    檢作業規定第8條，警察人員執行交通稽查時，遇駕駛人有
    車行方向搖擺不定等不正常駕駛行為，經客觀、合理判斷可
    能發生危害者，得攔檢實施交通稽查，如聞得駕駛人有明顯
    酒味，即應依道路交通管理處罰條例第35條第1項規定，實
    施酒精濃度測試檢定。執勤警員本其維護交通秩序職責而為
    舉發，原屬公務員依法行使公權力之行為，在符合法定要件
    、比例原則之情況下，得有相當之強制作為。本件原舉發機
    關警員見異議人控車不穩，依法攔檢，並聞得明顯酒味，乃
    對之實施酒精濃度測試檢定，核與法定程序無違，倘其強制
    力之行使，造成財產損失，異議人非不得就該行為提出異議
    ，尋求救濟，然此均與異議人酒後駕駛車輛，經測試檢定其
    呼氣酒精濃度超過規定標準之違規行為無涉，因認異議人執
    其背包遭執勤員警損害云云，指摘原處分不當，亦非有據。
    從而，原處分機關依道路交通管理處罰條例第35條第1項第1
    款規定，裁處罰鍰30000元，吊扣駕駛執照1年，並依同條例
    第24條第1項第2款規定，命接受道路交通安全講習，核無違
    誤。而駁回異議。
三、抗告意旨略以：抗告人於案發當日並未喝酒，僅食用加酒雞
    湯，且員警進前與伊攀談時，其已將車輛熄火，並非酒後駕
    車。另員警對抗告人進行數次酒測皆未能得到酒測值數據，
    直至其將酒測儀器之吹管處理過後，竟測出抗告人之酒測值
    高達1公升0.5毫克，伊懷疑員警之酒測行為作假，望能調閱
    酒測過程之錄影帶以還原真相，並撤銷原裁定云云。
四、經查：原裁定認定抗告人即受處分人於上、揭時、酒後駕車
    經呼氣酒精濃度測試，已逾法定標準乙節，已詳述其所憑之
    證據，對於抗告人異議意旨亦逐一敘明其不可採之理由，因
    而維持原處分，並駁回異議，其認事用法，尚無違法或不當
    之處，抗告意旨仍執原審抗辯之陳詞，指摘原裁定不當，難
    認有據，本件事證明確，其請求調閱酒測過程影帶，亦屬不
    必要。綜上，本件抗告為無理由，應予以駁回。
五、據上論結，應依道路交通案件處理辦法第26條，刑事訴訟法
    第412條，裁定如主文。
中    華    民    國    97    年    10    月    30    日
                  刑事第二十二庭審判長法  官  何菁莪
                                      法  官  洪于智
                                      法  官  江振義
以上正本證明與原本無異。
不得再抗告。
                                      書記官  陳媛容
中    華    民    國    97    年    10    月    30    日


司法院資訊處製作；財團法人民間司法改革基金會備份。
